臺灣桃園地方法院民事判決
110年度婚字第184號
原      告  乙ｏｏ  

被      告  丙ｏｏ  

上列當事人間請求離婚等事件，本院於民國111年1月20日言詞辯
論終結，判決如下：
    主      文
准原告與被告離婚。
對於兩造所生未成年子女甲ｏｏ權利義務之行使及負擔由原告單獨
任之。
訴訟費用由被告負擔。
    事實及理由
一、按「民事事件，涉及香港或澳門者，類推適用涉外民事法律
    適用法。涉外民事法律適用法未規定者，適用與民事法律關
    係最重要牽連關係地法律。」，香港澳門關係條例第38條定
    有明文。「離婚及其效力，依協議時或起訴時夫妻共同之本
    國法；無共同之本國法時，依共同之住所地法；無共同之住
    所地法時，依與夫妻婚姻關係最切地之法律」，涉外民事法
    律適用法第50條亦有明文。又，「父母與子女間之法律關係
    ，依子女之本國法。」，涉外民事法律適用法第55條亦有明
    文規定。原告為中華民國人民，被告為香港籍人士，兩造所
    生子女甲ｏｏ為中華民國人民，原告訴請本件，尚無起訴時或
    兩造有所協議之共同本國法，兩造現在亦無共同住所地，惟
    據原告所陳，兩造結婚後已在臺灣戶政機關為結婚登記，婚
    後被告亦多次入境臺灣，兩造子女為中華民國國民，是兩造
    間因婚姻關係所衍生對人、對世關係最為密切者，即應為中
    華民國。依上列規定，兩造離婚及其效力、兩造與未成年子
    女之法律關係，自應適用起訴時與兩造婚姻關係所衍生一切
    法律關係最切地及子女本國法之法律即中華民國法律有關規
    定。
二、被告經合法通知，無正當理由未於言詞辯論期日到場，核無
    民事訴訟法第386 條各款所列情形之一，爰依家事事件法第
    51條準用民事訴訟法第385 條第1 項前段規定，依原告之聲
    請，准由其一造辯論而為判決。  
三、原告起訴主張：被告為香港地區人民，兩造先於民國000年0
    0月00日生育子女甲ｏｏ（0，身分證統一編號：Z000000000號
    ），嗣後兩造於105年6月13日在香港結婚，並約定婚後被告
    應來台與原告共同生活，兩造於106年6月1日在臺灣辦理結
    婚登記。但被告自108年6月出境台灣後，即不再入境台灣與
    原告履行同居生活。經原告聯繫被告，被告稱知悉原告 提
    起本件訴訟，如果法院會將判決書寄給被告，被告就不會到
    庭。是以，被告顯係惡意遺棄原告在繼續狀態中，兩造婚姻
    亦生無法繼續維持之破綻，爰依民法第1052條第1 項第5 款
    、第2 項規定請求離婚並酌定兩造所生未成年子女甲ｏｏ權利
    義務由原告行使或負擔。聲明：如主文所示。
四、被告未於言詞辯論期日到場，亦未提出任何書狀為聲明或陳
    述。
五、原告主張之事實，業據提出戶籍謄本為證。並有本院依職權
    調取桃園○○○○○○○○○110年5月3日函附之結婚登記申請書、結
    婚證書等附卷可憑。經本院調取被告之入出境相關資料，顯
    示被告自105年3月3日入境，並多次出入境，於108年6月25
    日出境後無再入境紀錄，且被告並無遭遣返或限制入境等情
    ，此有內政部移民署110年5月4日函及所附入出國日期紀錄
    在卷可稽。證人即原告友人游日維亦到庭具結證稱兩造已經
    很久沒有同住，伊自108年12月認識原告後，原告與被告即
    未同住等語在卷可憑。被告經合法通知，於言詞辯論期日不
    到場，對於原告主張之事實亦未提出書狀爭執。綜合上開事
    證，堪信原告主張為真實。
六、按有民法第1052條第1 項以外之重大事由，難以維持婚姻者
    ，夫妻一方得請求離婚；但其事由應由夫妻一方負責者，僅
    他方得請求離婚，民法第1052條第2 項定有明文。所謂有民
    法第1052條第1 項以外之重大事由，難以維持婚姻者，係以
    婚姻是否已生破綻而無回復之希望為其判斷之標準。婚姻如
    有難以維持之重大事由，於夫妻雙方就該事由均須負責時，
    應比較衡量雙方之有責程度，僅責任較輕之一方得向責任較
    重之他方請求離婚，如雙方之有責程度相同，則雙方均得請
    求離婚，始符民法第1052條第2 項規定之立法本旨（最高法
    院95年度第5 次民事庭會議決議參照）。本件被告於108年6
    月25日出境後，未再來臺與原告生活，已逾2年7月，對於原
    告主張之事實及離婚請求亦未提出書狀爭執，顯見被告主觀
    上已無意與原告繼續婚姻關係，顯難期待兩造婚姻破綻有回
    復可能，堪認兩造婚姻有難以維持之重大事由，且無證據證
    明原告就該事由應負較重責任，揆諸前揭規定及說明，原告
    得請求離婚。原告依民法第1052條第2 項規定請求離婚，即
    屬有據，應予准許。原告離婚請求既經准許，原告另依同法
    第1052條第1 項第5 款規定請求離婚，即毋庸審酌。
七、又夫妻離婚者，對於未成年子女權利義務之行使或負擔，依
    協議由一方或雙方共同任之。未為協議或協議不成者，法院
    得依夫妻之一方、主管機關、社會福利機構或其他利害關係
    人之請求或依職權酌定之，民法第1055條第1項定有明文。
    本件兩造所生子女甲ｏｏ為104年12月18日出生，此有戶籍謄
    本在卷可按。本院既准兩造離婚，且兩造就行使、負擔對於
    未成年子女權利義務一事未為協議，本院自應依原告之請求
    定之。本院囑託社團法人台灣大心社會福利協會訪視原告及
    未成年子女甲ｏｏ，據該會就親權能力、親職時間、照護環境
    、親權意願、教育規劃及未成年子女意願評估後提出報告及
    建議略以：原告身心狀況良好；原告雖近期轉換工作，薪資
    待遇優於上份工作及工作時間較彈性，另有兼差以增加家庭
    收入，收支平衡且家庭支持系統良好，可給予原告經濟或照
    顧上之協助；整體評估原告親職能力良好。主要照顧者為原
    告，可接送未成年人上課，晚上就寢主要由原告照顧，有閒
    暇之餘兼職外送工作，假日會帶未成年人至戶外活動，親職
    時間尚可。居家環境保持乾淨，足夠的遊戲空間與設備，符
    合未成年人在發展階段所需玩具，重視未成年人之遊戲發展
    ，因巷內之三合院，未成年人戶外遊戲空間寬敞及安全，鄰
    近幼兒園及新坡國小、崑崙國中，生鮮超市、全聯福利中心
    ，路程約10分鐘，鄰近有診所，醫院門診則須至新屋區部桃
    醫院新屋分院或中壢地區之醫療資源。原告從未成年人出生
    後照顧迄今，願意持續照顧未成年人，其具高度親權意願，
    未成年人知悉有父親角色，因鮮少聯繫與被告互動頻率與機
    會較少，父子關係也較為疏離，兩造聯繫對方意願低，原告
    並未規劃探視會面安排，僅表示被告未積極探視未成年人，
    雖無禁止對方探視，也較採取消極態度處理與應對，友善父
    母部分有待加強。未成年人就讀幼兒園中班，原告表示未來
    將提供未成年人就讀公立學校，且以鄰近學區為主，費用仍
    由原告支應，一直以來皆由原告支應未成年人教育費用，未
    來也表示將會持續支應與擔負責任。經訪視，原告具親權意
    願，長時間照顧未成年子女，其親權能力及照護環境良好，
    且原告家庭支持系統佳，未成年子女教育規劃及親職時間安
    排尚可，會面交往並無計畫，視被告會面探視意願；本案被
    告居國外，社工僅訪視原告及未成年人，致無法具體評估，
    建議法院參酌社工訪視報告後，依兩造當庭陳述及相關事證
    ，以及兒童最佳利益自為裁定等語，有該會110年6月19日函
    附訪視報告附卷足參。本院審酌原告相較被告有較充足之照
    顧經驗，原告之親職能力、親職陪伴時間均尚佳，有高度監
    護意願，其提供之照護環境適於未成年人身心發展所需及家
    庭支持系統資源充足；被告過去照顧未成年子女經驗較少，
    與未成年子女感情較疏離，於本案審理過程未到庭，也未具
    狀表示意見，顯見其擔任親權人之意願較為不足，再兼衡未
    成年子女意願，並考量兩造目前分居臺灣、香港兩地，因空
    間、時間阻隔，兩造較無法協同合力擔任未成年子女之共同
    親權人，因認兩造所生未成年子女甲ｏｏ權利義務之行使或負
    擔均由原告一方任之，較符未成年子女利益。
八、綜上所述，原告依民法第1052條第2項請求判決准與被告離
    婚，及請求由原告擔任子女甲ｏｏ之親權行使及負擔之人，為
    有理由，應予准許。
九、據上論結，本件原告之訴為有理由，依家事事件法第51條，
    民事訴訟法第385 條第1 項前段、第78條，判決如主文。
中　　華　　民　　國　　111 　年　　1 　　月　　28　　日
                         家事法庭法　官　張淑芬
以上正本係照原本作成。如對本判決上訴，須於判決送達後20日
內向本院提出上訴狀。（須按他造人數提出繕本，並繳納第2 審
裁判費），上訴於台灣高等法院。如委任律師提起上訴者，應一
併繳納上訴審裁判費。
中　　華　　民　　國　　111 　年　　1 　　月　　28　　日
                                 書記官  邱信璋